【裁判字號】    97,破,5
【裁判日期】    970814
【裁判案由】    宣告破產
【裁判全文】
臺灣屏東地方法院民事裁定                 97年度破字第5號
聲  請  人  甲○○
上列聲請人聲請宣告破產事件，本院裁定如下：
    主  文
聲請駁回。
聲請程序費用由聲請人負擔。
    理  由
一、聲請意旨略以：聲請人婚後為增加收入維持家計，適友人慫
    恿投資外匯獲利驚人，便投入全部積蓄及向銀行借貸資金，
    嗣外匯市場變動急遽，致慘賠虧損，又與友人共同投資位於
    花蓮民宿，因經濟不景氣，致慘淡經營，毫無利潤更負債累
    累，又因胞弟以母親名義招攬互助會，積欠會員會款致母親
    遭人逼債，聲請人為協助清償，乃將預定償還予銀行款項，
    先償還予會員，嗣聲請人任職公司接到銀行強制執行扣薪命
    令，認影響公司聲譽，將聲請人以自動離職處分，聲請人中
    年失業，尋找工作無著，不得已四處告貸渡日，以債養債結
    果，在高利率的情況下迅速累積債務，共計新臺幣（下同）
    2,542,822 元，聲請人現有資產301,000 元，負債超過資產
    甚多，顯已不能清償債務，符合宣告破產之要件，且有宣告
    破產之必要，爰聲請宣告破產等語。
二、按破產法第57條所謂債務人不能清償債務，並不以債務人現
    實財產不能清償為限，尚應一併衡量債務人之信用及籌款能
    力等其他事項以為判斷，否則若謂一有現實債務超過資產即
    屬不能清償，即與破產法兼顧債權人利益及使債務人重生目
    的有違，而有過寬，實非立法旨趣之所在。
三、經查，聲請人現存之債務合計約為2,485,779 元，此有債權
    人清冊、遠東國際商業銀行股份有限公司、荷商荷蘭銀行股
    份有限公司台北分公司、美商花旗銀行股份有限公司、中華
    商業銀行股份有限公司、中國信託商業銀行股份有限公司陳
    報狀等件附卷可稽，而聲請人主張伊現無工作收入，除現金
    301,000 元外，名下無其他財產，實已不能清償債務云云，
    固提出臺灣銀行票面金額301,000 元之支票影本1 紙為證。
    惟查，按本院依職權調閱稅務電子閘門財產所得調件明細表
    所示，聲請人名下尚有1992年份車牌號碼32776-XC之汽車1
    輛、五盛企業有限公司之投資40,000元及信毅保險經紀人股
    份有限公司之投資400,000 元，總計440,000 元，並非除現
    金301,000 元外，毫無其他財產，又聲請人95年度於五盛企
    業有限公司及信毅保險經紀人股份有限公司之薪資所得高達
    838,657 元，顯見聲請人具有從事保險業務之專業知識能力
    ，參以聲請人係49年1 月20日出生，現年僅48歲，至法定強
    制退休年齡65歲，尚有17年期間可發揮保險業務專才取得工
    作收入，且聲請人尚能籌得301,000 元現金，足見其具有相
    當之償債能力，此外，聲請人之2 名子女均已成年，無庸聲
    請人負擔扶養責任，揆諸前開說明，本件尚難僅以聲請人之
    債務大於現有資產，及其債務非可立即清償等情，即遽謂聲
    請人確處於不能清償債務之情狀。是聲請人聲請宣告破產，
    與法律規定之要件不符，核無理由，應予駁回。
四、依破產法第5 條、民事訴訟法第95條、第78條，裁定如主文
    。
中    華    民    國    97    年    8     月    14    日
                  民事第一庭    法  官  邱玉汝
正本係照原本作成。
如不服本裁定應於送達後10日內向本院提出抗告狀，並繳納抗告
費新臺幣1,000元。
中    華    民    國    97    年    8     月    15    日
                                書記官  魏慧夷


司法院資訊處製作；財團法人民間司法改革基金會備份。
